【裁判字號】    97,上訴,771
【裁判日期】    970530
【裁判案由】    野生動物保育法
【裁判全文】
臺灣高等法院高雄分院刑事判決         97年度上訴字第771號
上  訴  人
即  被  告  甲○○
上列上訴人因野生動物保育法案件，不服臺灣屏東地方法院96年
度訴字第1238號中華民國96年1 月10日第一審判決（起訴案號：
臺灣屏東地方法院檢察署96年度偵字第5915號），提起上訴，本
院判決如下：
    主  文
原判決關於甲○○部分撤銷。
甲○○未具保育類野生動物族群量逾越環境容許量之條件，使用
禁止之方式獵捕保育類野生動物，累犯，處有期徒刑伍月，如易
科罰金，以新臺幣壹仟元折算壹日。扣案之「鳥仔踏」參支及裝
鳥網壹個，均沒收。
    事  實
一、甲○○前因公共危險案件，經台灣屏東地方法院以96年度交
    簡字第172 號判決處有期徒刑2 月確定，嗣經該院裁定減刑
    為有期徒刑1 月，而於96年9 月1 日易科罰金執行完畢，仍
    不知悔改。甲○○明知紅尾伯勞鳥（學名：Lanius Cristat
    us）係經行政院農業委員會公告列為保育類野生動物，且係
    過境候鳥，並未在臺灣地區有繁殖情形，族群量亦未逾越環
    境容許量，非經主管機關許可，不得予以騷擾、虐待、獵捕
    、宰殺或為其他利用，竟為供己食用，而非基於學術研究、
    教育或試驗研究之目的，且未經主管機關之許可，萌生獵捕
    保育類野生動物紅尾伯勞鳥之犯意，於96年9 月12日下午6
    時許，在其位於屏東縣恆春鎮○○里○○路116 號住處後方
    之農田內，插設其所有之「鳥仔踏」3 支，獵捕保育類野生
    動物紅尾伯勞鳥，而於同日下午6 時20分許，為警在其上開
    住處冰箱內查獲其所獵得之紅尾伯勞鳥1 隻（業經警方放飛
    ），並扣得其所有用以獵捕前開紅尾伯勞鳥之上述「鳥仔踏
    」3 支及裝鳥網1 個。
二、案經屏東縣警察局恆春分局報告臺灣屏東地方法院檢察署檢
    察官偵查起訴。
    理  由
一、上開事實，業據上訴人即被告甲○○於警偵訊、原審及本院
    審理時坦承不諱，並有扣押筆錄、扣押物品目錄表（上開文
    書，為公務員職務上製作之紀錄文書及證明文書，依刑事訴
    訟法第159 條之4 第1 款規定，有證據能力）、墾丁國家公
    園管理處鑑定報告書、違反野生動物保育法案件查獲野生動
    物放生報告書、現場圖各1 份（上開文書，檢察官及被告未
    於本院辯論終結前聲明異議，本院審酌各該文書作成時之情
    況，並無不當，依刑事訴訟法第159 條之5 第2 項規定，有
    證據能力）及查獲現場相片（非供述證據，有證據能力）在
    卷可按，被告自白與事實相符，事證明確，被告之犯行堪以
    認定，應予依法論科。
二、按紅尾伯勞鳥業經行政院農業委員會於91年4 月24日以農林
    字第910030783 號函公告為保育類野生動物，有該函文附卷
    可憑；又按保育類野生動物應予保育，不得騷擾、虐待、獵
    捕、宰殺或為其他利用，但族群量逾越環境容許量者，不在
    此限，野生動物保育法第18條第1 項定有明文；參酌行政院
    農業委員會目前並未就紅尾伯勞鳥進行相關利用公告事宜，
    已如前述，是未經許可，自不得對紅尾伯勞鳥加以獵捕宰殺
    甚明；再按獵捕野生動物不得使用陷阱、獸鋏為工具，野生
    動物保育法第19條第1 項第6 款亦定有明文。被告未經中央
    主管機關許可，設置獸鋏（即「鳥仔踏」），使用禁止之方
    式獵捕未逾環境容許量之保育類野生動物紅尾伯勞鳥，係違
    反野生動物保育法第18條第1 項第1 款及同法第19條第1 項
    第6 款之規定，是核被告所為，係犯野生動物保育法第41條
    第1 項第1 款、第3 款之未具保育類野生動物族群量逾越環
    境容許量之條件，使用禁止之方式獵捕保育類野生動物罪。
    又被告之獵捕行為僅有1 個，雖兼具2 款情形，仍只成立一
    罪，不能認係法規競合或犯罪競合，並無刑法第55條之適用
    ，核與一行為而觸犯數罪名之情況不同，故不論以想像競合
    犯，併此敘明。次查被告有如事實欄所示之科刑及執行情形
    ，有臺灣屏東地方法院檢察署刑案資料查註紀錄表、臺灣高
    等法院被告前案紀錄表各1 份附卷足憑，其於刑之執行完畢
    後5 年內，故意再犯上開有期徒刑之本案，為累犯，應依刑
    法第47條第1 項加重其刑。又被告設置「鳥仔踏」，用以獵
    捕伯勞鳥，非但違反上開法律，亦與保育野生動物之思潮相
    違背，固屬不該，但查被告設置之「鳥仔踏」僅3 支，捕捉
    之伯勞鳥僅1 隻，又經警方放飛，而被告雖係累犯，但其前
    科係犯公共危險罪，經判處有期徒刑2 月，減為徒刑1 月，
    係屬輕罪，又與本案違反野生動物保育法之犯罪性質不同，
    被告本案犯罪情節應屬情輕法重，其犯罪情狀尚非全然無可
    憫恕，爰依刑法第59條規定，減輕其刑，並先加後減。
三、原審以被告罪證明確，判處被告有期徒刑8 月，固非無見；
    惟查，有如前述，被告犯罪情節尚屬情輕法重，其犯罪情狀
    尚非全然無可憫恕，原審未斟酌被告全案犯罪之情狀適用刑
    法第59條規定，減輕其刑，尚未盡洽；且查，同案被告洪明
    勝，設置之「鳥仔踏」58支，獵得之紅尾伯勞鳥16隻（業經
    警方放飛），亦係累犯（因施用第二級毒品，經判處有期徒
    刑5 月，施用第一級毒品，經判處有期徒刑10月確定，經裁
    定合併定應執行有期徒刑1 年1 月確定，另因竊盜案件，經
    判處有期徒刑5 月確定，接續執行，於94年6 月7 日縮刑期
    滿執行完畢），原審亦判處有期徒刑8 月（已確定），對被
    告之量刑，亦有失衡平原則，被告以原審量刑過重而提起上
    訴，尚非無理由。又扣案之之「鳥仔踏」3 支及裝鳥網1 個
    ，係被告所有，業據被告供明在卷（見警卷第2 頁），原判
    決於事實及理由亦如此認定（見原判決第三面第1 、2 行、
    第5 面第11、12行），乃原判決於附表編號2 、又記載「甲
    ○○黃前玉所有之鳥仔踏3 支及裝鳥網1 個」，且於理由欄
    關於沒收之物，僅敘明「扣案如附表所示之鳥仔踏」，而未
    及於裝鳥網1 個，致理由之論述前後矛盾，亦有可議，自應
    由本院將原判決關於被告甲○○部分撤銷改判。審酌被告以
    非法手段獵捕保育類動物紅尾伯勞鳥之行為，足以危害自然
    生態環境，且有損國際形象，自應受相當之刑事非難，惟念
    其設置之「鳥仔踏」僅3 支，捕捉之伯勞鳥僅1 隻，並經警
    方放飛，及其犯後坦承犯行等一切情狀，量處如主文第2 項
    所示之刑，並諭知易科罰金之折算標準。至於扣案所示之「
    鳥仔踏」3 支及裝鳥網1 個，係被告所有，用以犯本案所用
    之獵具，業據被告供承不諱，均應依野生動物保育法第52條
    第1 項規定宣告沒收。
四、同案被告洪明勝、陳貴士部分，業經原審判刑確定，並送執
    行在案。
據上論斷，依刑事訴訟法第369 條第1 項前段、第364 條、第29
9 條第1 項前段，野生動物保育法第41條第1 項第1 款、第3 款
、第52條第1 項，刑法第11條、第47條第1 項、第59條、第41條
第1 項前段，判決如主文。
本案經檢察官彭南雄到庭執行職務。
中    華    民    國    97    年    5     月    30    日
                    刑事第六庭    審判長法  官  王憲義
                                        法  官  張盛喜
                                        法  官  邱永貴
以上正本證明與原本無異。
如不服本判決應於收受本判決後10日內向本院提出上訴書狀，其
未敘述上訴理由者，並得於提起上訴後10日內向本院補提理由書
狀（均須按他造當事人之人數附繕本）「切勿逕送上級法院」。
中    華    民    國    97    年    5     月    30    日
                                        書記官  鄭翠芬
附錄本判決論罪科刑法條：
野生動物保育法第41條第1 項第1 、3 款：
有下列情形之一，處6 月以上5 年以下有期徒刑，得併科新台幣
20萬元以上100 萬元以下罰金：
一  未具第18條第1 項第1 款之條件，獵捕、宰殺保育類野生動
    物者。
三  違反第19條第1 項規定，使用禁止之方式，獵捕、宰殺保育
    類野生動物者。
野生動物保育法第18條第1 項：
保育類野生動物應予保育，不得騷擾、虐待、獵捕、宰殺或為其
他利用。但有下列情形之一，不在此限：
一  族群量逾越環境容許量者。
二  基於學術研究或教育目的，經中央主管機關許可者。
野生動物保育法第19條第1 項第6 款：
獵捕野生動物，不得以下列方法為之：
六  使用陷阱、獸鋏或特殊獵捕工具。


司法院資訊處製作；財團法人民間司法改革基金會備份。
